臺灣臺北地方法院民事判決　　　　　　　96年度簡上字第42號
上　訴　人　　美商花旗銀行股份有限公司
法定代理人　　甲○○
訴訟代理人　　乙○○
　　　　　　　丁○○
　　　　　　　丙○○
被　上訴人　　戊○○
上列當事人間請清償債務事件，上訴人對於中華民國95年10月12
日本院台北簡易庭95年度北簡字第38218號第一審判決提起上訴
，本院於96年10月18言詞辯論終結，判決如下：
    主  文
原判決關於駁回上訴人後開第二項之訴部分，並訴訟費用之裁判
（確定部分除外）均廢棄。
上廢棄部分，被上訴人應與原審共同被告劉佩宜連帶給付上訴人
新臺幣壹拾陸萬零玖拾壹元，及自民國95年2月18日起至清償日
止，按年息百分之20計算之利息。
第一審（確定部分除外）訴訟費用，由被上訴人與原審共同被告
劉佩宜連帶負擔。第二審訴訟費用，由被上訴人負擔。
    事實及理由
一、本件被上訴人經合法通知後，未於言詞辯論期日到場，核無
    民事訴訟法第386條所列各款之情形，爰依上訴人之聲請，
    准其一造辯論而為判決。
二、上訴人主張：
    (一)緣原審共同被告劉佩宜與被上訴人於民國85年4月30日與
      伊訂立信用卡使用契約，分別請領主卡 (卡號
      0000000000000000)、附卡 (卡號0000000000000000)使用
      。惟劉佩宜與被上訴人自94年11月17日未依約繳款，積欠
      消費款160,091元，依信用卡約定條款第3條約定，主附卡
      負連帶清償責任。爰依信用卡契約之法律關係，求為判命
      劉佩宜與被上訴人連帶給付160,091元，自95年2月28日起
      至清償日止，按年息20%計算之利息等語。
    (二)按信用卡約定條約第3條第1項約定「正卡持卡人得為經貴
      行同意之第三人申請核發附卡，且正卡持卡人或附卡持卡
      人就個別使用信用卡所生應負帳款戶負連帶清償之責」。
      查被上訴人與劉佩宜申請系爭附卡並於申請書上簽名，且
      該附卡申請書已註明「附卡約定條款同正卡申請書」，已
      將前開信用卡約定條款第3條之內容明確重申。雖該信用
      卡約定條款，係屬定型化契約條款，然定型化契約並非無
      效契約，而係在契約有顯失公平情事時，法律定有種種調
      整兩造間契約關係，彌補弱勢一方以達衡平，或於該當法
      律規定要件時，該部分約定無效（消費者保護法第11條至
      第17條、民法第247條之1規定參照）。又定型化契約條款
      非必對消費者明顯不利或違反誠信原則，仍需就個案為具
      體審查。依劉佩宜與被上訴人年齡及智識程度，應無不能
      理解之理，縱被上訴人事實上並未加以注意閱讀，亦僅為
      其選擇漠視而放棄自身權益，無礙本條約定業已訂入兩造
      信用卡契約，成為契約內容一部之事實，除該條約定內容
      有違反法律規定而應屬無效之情事，被上訴人仍應受其拘
      束。再就系爭信用卡消費內容觀之，自89年4月13日至95
      年1月間所有消費款皆系被上訴人為之，劉佩宜於該期間
      多不在國內，劉佩宜既未要求變更帳單地址寄送，且同意
      被上訴人持系爭附卡消費，自應就該消費款負連帶清償之
      責。惟原審未就實際消費狀況及信用卡交易習慣予以審究
      ，即認定被上訴人對係爭消費款完全無須付清償之責，實
      有違背常理及社會交易現況，亦於契約約定有違。綜上所
      述，被上訴人既已簽名申請附卡並持之消費，應與劉佩宜
      負連帶清償之責等語。
三、被上訴人方面：被上訴人未於言詞辯論期日到庭，亦未以書
    狀為任何陳述。
四、原審判命劉佩宜應給付上訴人160,091元，及自95年2月18日
    起算之按年息20%計算之利息，而駁回上訴人對被上訴人之
    起訴。上訴人就其敗訴部分提起上訴。聲明：
  (一)原判決不利於上訴人部分廢棄。
  (二)上開廢棄部分，被上訴人應給付上訴人160, 091元，及及自
    95年2月18日起算之按年息20%計算之利息。
    被上訴人則未提出任何書狀為答辯聲明。
五、上訴人主張劉佩宜於前揭時間向其申請信用卡使用，被上訴
    人為系爭附卡持卡人，被上訴人與劉佩宜積欠信用卡帳款
    160,091元本息等情，業據提出與所述相符之信用卡申請書
    、約定條款、帳單與消費明細表等件為證，核屬相符，堪信
    為真實。
六、上訴人主張被上訴人為系爭附卡持卡人，應就劉佩宜及自己
    使用上開信用卡消費所生之帳款160,091元，及自95年2月18
    日起至清償日止，按年息20%計算之利息，負連帶清償責任
    等語。經查：
    (一)按銀行與客戶間所簽訂之信用卡契約書，其性質乃消費借
      貸與委任契約關係，至信用卡契約書中所約定之連帶債務
      關係，乃係在上述二種法律關係之外，債務人再特為表示
      就其債務對債權人各負全部給付之意思（民法第272條規
      定參照），此一連帶債務之成立與否，仍應依雙方當事人
　    間之意思為斷。又以現今各發卡銀行之信用卡申請書而言
      ，通常均係在同一份申請書中列有主卡申請人欄及附卡申
      請人欄位，同時於申請書中記載正、附卡申請人間就正、
      附卡持卡人之消費債務負連帶清償責任，此際，信用卡申
      請人與銀行間，除成立消費借貸及委任契約關係外，信用
      卡申請人同時允諾對於積欠發卡人之款項，不論係由正卡
      抑或附卡持有人消費所產生，均各負清償全部債務之責，
      信用卡申請人此種允諾乃係就其所負債務之範圍為特別約
      定，與信用卡業務（消費借貸、委任契約）亦無必然並存
      之關係。是正、附卡持卡人仍須就另一持卡人持卡消費所
      積欠之帳款，依信用卡契約之約定負連帶清償之責。
    (二)依劉佩宜及被上訴人簽名出具予上訴人之信用卡申請書，
      正附卡申請人聲明欄記載：「本人及附卡申請人玆……二
      、同意花旗銀行以本人名義開設信用卡帳戶及遵守開卡附
      上之信用卡會員規章並同意主、附卡持卡人連帶負責該帳
      戶之基本信用卡／或所有附屬信用卡所負之一切帳款。…
      …。」等字（見原審卷第4-5頁），而前揭申請書所附之
      約定條款第3條亦約定：「……正卡持卡人或附卡持卡人
      就各別使用信用卡所生應付帳款互負連帶清償責任……」
      （見原審卷第12頁正面），即已明白記載附卡申請人即被
      上訴人與正卡申請人為信用卡帳款之連帶債務人，堪信被
      上訴人知悉其應就劉佩宜信用卡帳款負連帶清償之責。被
      上訴人自應依上開約定條款，就正卡持卡人劉佩宜及自己
      持卡消費所積欠之帳款，與劉佩宜負連帶清償責任。
    (三)又被上訴人既於前揭信用卡申請書附卡申請人欄上親自簽
      名，並申領系爭附卡，其與上訴人間之信用卡契約即已因
      意思表示合致而成立生效，自應依信用卡契約履行，就劉
      佩宜及自己持卡消費所積欠之帳款負連帶清償之責。
    (四)原審雖認為信用卡附卡持卡人就正卡持卡人之消費帳款應
      負連帶清償責任之約定，顯失公平一節，非惟為上訴人所
      否認，且查財政部於90年1月4日以台財融(四)字第90700523
      號函發布之「信用卡定型化契約範本」第1條即明載「持
      卡人」包括正卡及附卡持卡人，第3條亦約定：「正卡持
      卡人得為經貴行同意之第三人申請核發附卡，且正卡持卡
      人或附卡持卡人就各別使用信用卡所生應付帳款互負連帶
      清償責任。」，足證正、附卡持卡人就正、附卡持卡人使
      用信用卡消費所生之帳款互負連帶清償責任之約定，自屬
      合法，亦無顯失公平之情形，否則財政部不會將之列為範
      本條款供參考。是被上訴人出具予上訴人之信用卡申請書
      聲明事項及信用卡約定條款第3條所載，正、附卡持卡人
      就各別使用信用卡所生應付帳款互負連帶清償責任之約定
      ，並未違法，更無顯失公平之情形。
七、從而，上訴人依信用卡契約，請求被上訴人與劉佩宜連帶給
    付160,091元，及自95年2月18日起至清償日止，按年息20%
    計算之利息，為有理由，應予准許。是原審就被上訴人應連
    帶給付部分，為上訴人敗訴之判決，尚有未洽，上訴意旨指
    摘原判決此部分不當，求予廢棄改判，為有理由，爰由本院
    將原判決此部分予以廢棄，改判如主文第二項所示。又本件
    事證已臻明確，兩造其餘之攻擊或防禦方法及未經援用之證
    據，經本院斟酌後，認為不足以影響本判決之結果，自無逐
    一詳予論駁之必要，併此敘明。
八、據上論結，本件上訴為有理由。依民事訴訟法第436條之1第
    3項、第385條第1項前段、第450條、第78條、第85條第2項
    ，判決如主文。
中　　華　　民　　國　　96　　年　　11　　月　　30　　日
                  民事第六庭  審判長法　官　張競文
                  　　　　　　　 　 法　官　曾部倫
                                    法  官  陳文正
以上正本係照原本作成。
本判決不得上訴。
中　　華　　民　　國　　96　　年　　11　　月　　30　　日
                           　       書記官　黃菀茹
